臺灣高等法院交通事件裁定　　　　　 100年度交抗字第1472號
抗　告　人
即受處分人　蔡淳淵
上列抗告人因違反道路交通管理處罰條例案件，不服臺灣臺北地
方法院100年度交聲更(二)字第18號，中華民國100年10月6日裁定
（臺北市交通事件裁決所99年5月4日北市裁催字第裁22-AEW4749
01號裁決書），提起抗告，本院裁定如下：
    主  文
原裁定撤銷，發回臺灣臺北地方法院。
    理  由
一、原裁定略以：抗告人即受處分人蔡淳淵於民國96年12月8日
    上午7時36分許，騎乘車號CWG-552號重型機車，行經臺北市
    ○○路、松勤路口，經員警攔檢並當場測得其呼氣中所含酒
    精濃度值每公升0.85毫克，超過規定標準，原處分機關因而
    依道路交通管理處罰條例第35條第1項第1款規定，裁處新台
    幣（下同）5萬2500元之罰鍰，吊扣駕駛執照12個月，並施
    以道路交通安全講習。受處分人雖辯稱：伊上開酒駕行為，
    業經刑事緩起訴並已履行勞動服務，基於一事不二罰原則，
    不應再科以罰鍰云云，然衡以該案檢察官所為之緩起訴處分
    ，僅命受處分人應提供60小時之義務勞務，並接受10小時之
    交通安全講習，並未要求受處分人為一定金額之捐款，從而
    就罰鍰而言，並無違反一事不二罰之情事，惟就受處分人遵
    期到案繳納罰款之義務，應自緩起訴期間屆滿未經撤銷後，
    方得起算，原處分機關未審究及此，仍以緩起訴確定前之舉
    發通知單上所載之應到案日期（即96年12月23日）為據，而
    依統一裁罰基準表所載「逾越應到案期限60日以上」之標準
    ，科以52500元之罰鍰，自有未洽，另受處分人異議意旨雖
    未敘及罰鍰以外之裁罰，然原處分機關另所為吊扣駕駛執照
    12 個月並施以道安講習等其他裁罰部分，核與上開罰鍰部
    分性質上仍為單一處分，無法割裂，仍應併予審理，惟就施
    以道安講習部分，則因上開緩起訴處分業已命受處分人接受
    道路交通安全講習在案，故認原處分機關就該部分之裁罰，
    顯係違反一事不二罰，因而將原處分機關之處分予以撤銷改
    判罰鍰4萬5000元，並吊扣駕照12個月等語。
二、受處分人抗告意旨略以：道路交通管理處罰條例條例第35
    條第1項第1款、第24條第1項第2款規定之處罰，既有三種處
    罰方式，原法院卻以主觀認定係單一處分，兼以吊扣駕駛之
    時期已從96年12月8日迄今，其吊扣期間亦有逾越，爰依法
    提起抗告云云。
三、經查：
  (一)按附負擔之緩起訴處分對受處分人所產生之法律效果，檢察
    官依刑事訴訟法第253條之2第2項規定為緩起訴處分，課以
    被告金錢給付、勞務提供及處遇措施者，此等處分名義上雖
    非刑罰，仍是一種特殊之處遇措施，性質上已係實質制裁，
    造成被告財產減少、自由及人性尊嚴限制或義務增加等權利
    上不利之影響，是此類「特殊之處遇措施」性質上當屬干預
    人民自由之處分，實與刑事制裁無異，應可實質該當行政罰
    法第26條第1項所指「依刑事法律」之處罰。至道路交通管
    理處罰條例第35條第8項雖定有汽車駕駛人經裁判確定，而
    處以罰金低於該條例第92條所訂最低罰鍰基準規定，應依該
    條例裁決繳納不足最低罰鍰部分之規定，惟檢察官以緩起訴
    命被告向指定之公益團體提供義務勞務，並非命給付金錢，
    無比較基準，且與道路交通管理處罰條例第35條第8項經裁
    判確定處以罰金性質迥異，並無所謂差額可言，自無適用該
    條例之可能。是故，受處分人「酒精濃度超過規定標準」之
    違規行為，既已依行政罰法第26條第1項前段規定受有刑事
    處罰，復無行政罰法第26條第2項規定所揭示「經不起訴處
    分或為無罪、免訴、不受理、不付審理之裁判確定者」此類
    未課予行為人實質上不利益負擔之情形，監理站應無再對受
    處分人課予「罰鍰」之餘地（本院99年法律座談會刑事類提
    案第37號研討結果參照）。
  (二)受處分人上揭於96年12月8日上午7時36分許之酒駕違規行為
    ，業據臺灣臺北地方法院檢察署檢察官為緩起訴處分，諭知
    緩起訴處分期間1年（緩起訴期間自97年2月4日起至98年2月
    3日止），受處分人並應履行：立悔過書及於緩起訴確定日
    起至緩起訴期間屆滿前2個月止，向指定之公益團體、地方
    自治團體或社區提供60小時之義務勞務，並於緩起訴確定日
    起10個月內接受10小時之交通安全講習等事項，嗣受處分人
    已於緩起訴期間內就上開應履行之事項履行完畢，此有該97
    年度偵字第1262號緩起訴處分書、臺灣臺北地方法院公務電
    話紀錄等件在卷（99年度交聲字第1513號卷第6至7頁）可參
    。雖該緩起訴書所載之違規日期為97年1月23日上午5時15分
    許，然觀諸被告本院前案紀錄表（見本院卷）所載，上開緩
    起訴之案件與本件交通事件應屬同一事件，是上開緩起訴處
    分書所載之違規日期應係誤載，併予指明。
  (三)從而，受處分人上揭酒駕行為，既經刑事緩起訴處分而命受
    處分人履行60小時之義務勞務在案，而該義務勞務之履行性
    質上復與刑事制裁無異，揆諸上開說明，原法院仍科以罰鍰
    之裁罰，難謂無一事二罰之虞，原法院未審酌及此，逕以檢
    察官所為之緩起訴處分未命受處分人為捐款為由，而認無違
    反一事不二罰原則，尚有未洽。受處分人抗告意旨雖未指摘
    及此，然原裁定既有上開可議之處，為兼顧審級利益，自應
    由本院將原裁定撤銷，並發回原審法院另為適法之裁定。
據上論斷，應依道路交通事件處理辦法第25條，刑事訴訟法第41
3條，裁定如主文。
中    華    民    國   100    年    11    月    18    日
                  刑事第八庭審判長法  官  林恆吉
                                  法  官  劉嶽承
                                  法  官  王偉光
以上正本證明與原本無異。
不得再抗告。
                                  書記官  陳盈璇
中    華    民    國   100    年    11    月    21    日